最高法院刑事判決　　　　　　一○○年度台上字第七三五七號
上　訴　人　林柏佑
選任辯護人　張啟富律師　　　　　　　　　　　
上　訴　人　姚明志
選任辯護人　柳聰賢律師
上列上訴人等因妨害自由等罪案件，不服台灣高等法院高雄分院
中華民國九十九年十一月九日第二審判決（九十九年度上訴字第
一三九八號，起訴案號：台灣高雄地方法院檢察署九十八年度偵
字第一二四０一號），提起上訴，本院判決如下：
    主  文
上訴駁回。
    理  由
一、剝奪行動自由部分：
按刑事訴訟法第三百七十七條規定，上訴於第三審法院，非以判
決違背法令為理由，不得為之。是提起第三審上訴，應以原判決
違背法令為理由，係屬法定要件。如果上訴理由書狀並未依據卷
內訴訟資料，具體指摘原判決不適用何種法則或如何適用不當，
或所指摘原判決違法情事，顯與法律規定得為第三審上訴理由之
違法情形，不相適合時，均應認其上訴為不合法律上之程式，予
以駁回。本件原判決維持第一審變更檢察官起訴法條，論處上訴
人林柏佑、姚明志共同犯剝奪他人行動自由罪刑之判決，駁回其
等該部分在第二審之上訴，已敘明認定犯罪事實所憑之證據及其
認定之理由，對於林柏佑辯稱其持被害人張博豪背書之本票請之
代償款項，過程中無涉妨害自由；姚明志辯以未限制張博豪離開
茶行云云，均不足採，亦依調查所得證據予以指駁、說明。林柏
佑上訴意旨略稱：(一)、原判決就上訴人等係以何種非法方法令張
博豪無法離開咖啡店及強使其同車前往茶行等攸關妨害自由犯罪
認定之事項未為認定，張博豪亦未證述上訴人等係以何種非法方
法剝奪其行動自由，遽於理由內載稱張博豪非出於己意或違反之
意願而前往尚賀茶行云云，理由失其依據，併有證據調查未盡之
違誤。(二)、依據第一審筆錄之記載，證人黃文進並未指稱「兩方
僵在那邊；後來我（黃文進）答應開新台幣十萬元的本票給他們
，才帶張博豪離開現場」等情，原判決援引黃文進該部分之證詞
為上訴人等妨害自由犯罪之依據，有與卷證資料不相適合之違法
。姚明志則略謂：(一)、卷附其與張博豪之警詢筆錄係由警員陳俊
華或李世文獨立完成製作，其製作程序顯違刑事訴訟法第四十三
條之一規定，原判決未依同法第一百五十八條之四規定敘明其具
證據能力之理由，自屬理由欠備；張博豪之警詢筆錄不能排除警
員以誘導方式故入其於罪之可能，又該筆錄內容故意隱匿張博豪
為陳莉淇本票背書之事實，無證據能力，原判決認定張博豪之警
詢及偵查筆錄均有證據能力，要與證據法則相違。(二)、原判決未
敘明上訴人等剝奪張博豪行動自由之具體態樣，徒憑張博豪片面
指訴遽認渠等有妨害自由犯罪，採證違法；據證人鄭喬羽、黃文
進於警詢及偵審之證詞，足堪證明上訴人等無妨害張博豪行動自
由，原判決未敘明不予採納之理由，同屬理由不備；本案之談判
乃於公開營業場所之營業時間內為之，無從限制或剝奪張博豪之
行動自由，僅該當刑法強制罪，原判決論以剝奪行動自由之罪，
適用法則不當等語。惟查：(一)、犯罪事實之認定、證據之取捨及
證明力之判斷，俱屬事實審法院之職權，苟其取捨判斷不違背經
驗法則與論理法則，即不能指為違法。本件原判決依憑上訴人等
供承有於所載咖啡店與張博豪一同搭乘林柏佑所駕駛自小客車前
往「尚賀茶行」商談陳莉淇債務之供詞，證人張博豪、黃文進分
別於警詢及偵查之證詞，佐以卷附相關之支票等證據資料，及參
酌卷內其他證據調查之結果，綜合判斷，認定上訴人等確有如其
事實欄所載之妨害自由犯行，已敘明其取捨證據及認定事實之心
證理由，且就摒棄上訴人等否認妨害自由之各辯解，證人鄭喬羽
於原審指稱未見上訴人二人有妨害自由犯行之證詞，如何不足為
上訴人等有利之認定，於理由內為論述、指駁，所為論斷，乃原
審本諸職權之行使，對調查所得之證據而為價值上之判斷，據以
認定上訴人等該部分之犯罪事實，並未違背客觀上之經驗法則與
論理法則，不能任意指為違法，未同時說明其他與判決本旨無關
之證據如何不足採，乃取捨證據之當然結果，尚非理由不備。稽
之卷證，上訴人等於原審已捨棄傳喚證人張博豪為調查（見原審
卷第五三頁），原判決因而敘明張博豪於警詢之陳述如何具有可
信之特別情況，且為證明上訴人等該部分犯罪事實存否所必要，
依刑事訴訟法第一百五十九條之三第三款規定得為證據，而張博
豪於偵查中所陳，上訴人等均同意其證據能力，且具適當性，依
同法第一百五十九條之五第一項規定亦得採為證據等情之理由，
經調查後，採為上訴人等該部分犯罪之部分論據，要與證據法則
無違。(二)、詢問筆錄之製作，應由行詢問以外之人為之，固為刑
事訴訟法第四十三條之一第二項前段所規定，但僅限於對犯罪嫌
疑人之筆錄，並不包含其人以外之第三人，觀諸該條文意甚明。
經查，張博豪、黃文進於警詢時，係分別列居被害人及證人身分
為供述（見警卷第八至十六頁、第二二、二三頁），縱各由偵查
員李世文、陳俊華獨力製成筆錄，難謂於法有違；至卷附姚明志
警詢筆錄製作之程序，固有所稱違反前揭第四十三條之一第二項
規定之瑕疵，惟稽之原審筆錄之記載，審判長於審判期日就該警
詢筆錄，已依法踐行調查證據之程序，上訴人等及其辯護人均表
稱「沒有意見」（見原審卷第九一頁背面），於辯論終結前，均
未聲請該部分有如何待調查之事項（同上卷頁），顯已賦予渠等
充分辯駁該項證據證明力之機會，採為該部分論罪之部分依據，
不能指為違法；原判決並就上訴人等與張博豪一同搭乘林柏佑駕
駛之小客車，前往尚賀茶行內商談陳莉淇之債務，期間並對張博
豪施以脅迫言詞，令其畏佈，不能任意離去，須賴其電洽黃文進
到場交付票據代為清償債務始得離去等情，於理由內敘明其審酌
之依據及理由，所為論斷並非無據，難認有何違背法令之情形，
論以上揭剝奪行動自由罪刑，無適用法則不當之違法。再依據偵
審筆錄之記載，原判決對證人黃文進於第一審陳述之論載，雖有
未精確引述相關內容之微疵，惟黃文進於偵訊時已為相同意旨之
證詞（見偵查卷第三一頁），除去所指不符部分之證言，綜合卷
內其他相關證據，亦應為相同犯罪事實之認定，該項違誤與判決
本旨不生影響，不得據為第三審上訴之合法理由。此外，上訴意
旨，就原審依職權採證認事之適法行使，或就原判決已說明事項
，專憑己見，任意指摘為違法，且為單純事實之爭執，難謂已符
合法定上訴要件。依前揭說明，應認上訴人等該部分之上訴不合
法律上之程式，予以駁回。
二、重利部分：
按刑事訴訟法第三百七十六條所列各罪之案件，經第二審判決者
，不得上訴於第三審法院，法有明文。本件上訴人林柏佑另因重
利案件，經原審依刑法第三百四十四條論處罪刑，核屬刑事訴訟
法第三百七十六條第一款之案件。依前開說明，既經第二審判決
，自不得上訴於第三審法院，林柏佑猶提起上訴，顯為法所不許
，應併予駁回。
據上論結，應依刑事訴訟法第三百九十五條前段，判決如主文。
中    華    民    國  一○○  年   十二   月  二十九  日
                      最高法院刑事第七庭
                          審判長法官  石  木  欽  
                                法官  洪  佳  濱  
                                法官  段  景  榕  
                                法官  周  煙  平  
                                法官  洪  兆  隆  
本件正本證明與原本無異
                                      書  記  官  
中    華    民    國  一○一  年    一    月    三    日
                                                     M